【裁判字號】    94,訴,820
【裁判日期】    950227
【裁判案由】    電子遊戲場業管理條例
【裁判全文】
高雄高等行政法院判決
                                     94年度訴字第00820號
                              .
原      告  甲○○
送達代收人  乙○○
被      告  臺南市政府
代  表  人  丙○○市長
訴訟代理人  丁○○
上列當事人間因電子遊戲場業管理條例事件，原告不服經濟部中
華民國94年8月3日經訴字第09406132140號訴願決定，提起行政
訴訟。本院判決如下：
    主  文
原告之訴駁回。
訴訟費用由原告負擔。
    事  實
甲、事實概要：
    緣原告於民國（下同）90年12月4日，經被告核准在台南市
    ○區○○路1段201號１樓設立「金銀島電子遊戲場」，登記
    營業項目為「Ｊ701010電子遊戲場業（限制級）（娛樂業）
    」。嗣台南市警察局分別於91年3月20日及同年4月16日，查
    獲原告於該遊戲場擺設賭博性電子遊戲機具，供不特定人賭
    博財物情事，乃移送台灣台南地方法院檢察署偵查後，由檢
    察官聲請以簡易判決處刑，並經台灣台南地方法院台南簡易
    庭對原告判處有期徒刑5月確定在案；台南市警察局第二分
    局乃於94年2月5日以南市警二行字第0940020590號函檢附前
    開判決書移送被告裁處，被告審核結果，以原告違反電子遊
    戲場業管理條例第17條第1項第6款規定，依同條例第31條前
    段規定，裁處罰鍰新台幣（下同）50萬元；原告不服，提起
    訴願，經遭決定駁回；遂提起本件行政訴訟。
乙、兩造聲明：
一、原告未於言詞辯論期日到庭，據其起訴書狀所載聲明求為判
    決：
  (一)訴願決定及原處分均撤銷。
  (二)訴訟費用由被告負擔。
二、被告聲明求為判決：
  (一)原告之訴駁回。
  (二)訴訟費用由原告負擔。
丙、兩造主張之理由：
一、原告未於言詞辯論期日到庭，據其起訴書狀所載意旨略謂：
   (一)原告因賭博案件，固經台灣台南地方法院台南簡易庭以92
    年度南簡字第407號簡易判決處刑，惟該判決未經言詞辯論
    ，未給予原告辯明之機會，實有不教而誅之違誤，被告未經
    詳實調查，即遽依前開違誤之刑事判決作成錯誤之認定，顯
    有違法。
  (二)又「一行為同時觸犯刑事法律及違反行政法上義務規定者，
    依刑事法律處罰之。」行政罰法第26條定有明文，即所謂「
    一行為不兩罰」，為民主法治國家行政權作用之基本原則。
    原告既係一行為觸犯刑法之賭博罪及違反電子遊戲場業管理
    條例第17條第1項第6款規定，依前開規定，僅能依刑事法律
    處罰，原告經刑事判處有期徒刑確定在案，自無再處以行政
    罰鍰之餘地，被告所為之裁處，亦有違誤。
二、被告答辯意旨略謂：
  (一)本件原告於前揭時地擺設電動賭博機具供不特定人玩賭，涉
    犯賭博罪嫌，業經台灣台南地方法院台南簡易庭刑事簡易判
    決處有期徒刑5月，得易科罰金確定在案（92年度南簡字第
    407號），違規事證明確，洵堪認定，被告依法科以罰鍰，
    自無不合。
  (二)又電子遊戲場業管理條例與刑法，一者為行政秩序罰，一者
    為刑罰，二者之處罰目的及構成要件尚屬有間，本件處罰種
    類與前揭刑事判決不同，核難以其已受刑事處罰，執為本件
    免責之論據，自無原告所稱違反一事不二罰原則。況行政罰
    法第26條第1項固規定：「一行為同時觸犯刑事法律及違反
    行政法上義務規定者，依刑事法律處罰之。但其行為應處以
    其他種類行政罰或得沒入之物而未經法院宣告沒收者，亦得
    裁處之。」惟該法95年2月5日始正式施行，本件應無上開規
    定之適用。
    理  由
壹、程序方面：
    原告經合法通知未於言詞辯論期日到場，核無行政訴訟法第
    218條準用民事訴訟法第386條各款所定情形，爰准依被告之
    聲請，由其一造辯論而為判決。
貳、實體方面：
一、按「經營電子遊戲場業者，應遵守下列事項：1、．．．6、
    不得有涉及賭博、妨害風化或其他犯罪行為。」「違反第17
    條第1項第6款規定者，處負責人新台幣50萬元以上250萬元
    以下罰鍰，並令其停業。」電子遊戲場業管理條例第17 條
    第1項第6款、第31條前段定明有文。
二、原告於90年12月4日，經被告核准在台南市○區○○路1段20
    1號１樓設立「金銀島電子遊戲場」，登記營業項目為「Ｊ
    701010電子遊戲場業（限制級）（娛樂業）」。嗣台南市警
    察局分別於91年3月20日及同年4月16日，查獲原告於該遊戲
    場擺設賭博性電子遊戲機具，供不特定人賭博財物情事，乃
    移送台灣台南地方法院檢察署偵查後，由檢察官聲請以簡易
    判決處刑，並經台灣台南地方法院台南簡易庭對原告判處有
    期徒刑5月確定在案；台南市警察局第二分局乃於94年2月5
    日以南市警二行字第0940020590號函檢附前開判決書移送被
    告裁處，被告審核結果，以原告違反電子遊戲場業管理條例
    第17條第1項第6款規定，依同條例第31條前段規定，裁處罰
    鍰50萬元等情，有前揭台灣台南地方法院台南簡易庭92年度
    南簡字第407號簡易判決、台南市警察局第二分局上開移送
    函、被告上開處分函等附於原處分卷可稽，且經本院調取前
    開刑事案卷核閱無訛，被告據以裁罰，並無不合。
三、原告主張該刑事判決未經言詞辯論，未給予原告辯明之機會
    ，被告據予裁罰，顯有違誤；又基於一行為不兩罰原則，原
    告既係一行為觸犯刑法之賭博罪及違反電子遊戲場業管理條
    例第17條第1項第6款規定，刑事賭博罪部分業經判處有期徒
    刑確定在案，自無再處以行政罰鍰之餘地云云；惟查：
  (一)原告於前揭時地擺設電動賭博機具供不特人賭博財物之事實
    ，業據原告於偵訊中坦承不諱（詳前揭檢察署91年度偵字第
    9482號偵查卷第32頁），經與刑事案件同案被告即訴外人邱
    憲儀於偵查中所供：「（問：到底是否人頭？）是的。」「
    （問：為何上次給所有罪責均擔下來？坦護甲○○？）是甲
    ○○叫我出來做人頭頂替的。．．．」（詳前揭檢察署91年
    度偵字第3319號偵查卷第51頁）、劉韋辰所供：「（問；是
    否向甲○○支薪？）是的．．．。」等語（詳前卷第62頁背
    面）及顏苑真所供：「（問：金銀島電子遊藝場任職多久？
    ）今年（即91年）一月開始，負責開分、計分、換現金。從
    我開始作，就有換現金。」「（問：該店負責人？）甲○○
    ，從我進去工作，就是他。．．．。」（詳前卷第14～15頁
    ），等語互核，均屬相符，復有現場賭博性電動機具及賭資
    扣於刑事案件可稽（詳前卷第3頁、第22頁扣押物品清單）
    ，足見原告確有於前揭時地擺設電動賭博機具供不特定人賭
    博財物情事之違章。又原告係經檢察官曉諭如認罪，可聲請
    簡易判決處刑後，始為自白認罪，而簡易判決處刑，以不經
    通常審判程序為原則，乃刑事訴訟法第449條所明定，則原
    告主張刑事判決未予辯明機會，被告不得據為裁罰處分，要
    無可採。
  (二)復按行政罰法第26條第1項雖規定：「一行為同時觸犯刑事
    法律及違反行政法上義務規定者，依刑事法律處罰之。但其
    行為應處以其他種類行政罰或得沒入之物而未經法院宣告沒
    收者，亦得裁處之。」惟該法於95年2月5日始施行，基於「
    法安定性原則」、「法律不溯及既往原則」、「實體從舊、
    程序從新」原則，該法第45條第1項亦規定：「本法施行前
    違反行政法上義務之行為，應受處罰而未經裁處，於本法施
    行後裁處者，除第15條、第16條、第18條第2項、第20條及
    第22條規定外，均適用之。」是依上開規定，於行政罰法施
    行前之違章行為，於行政罰法施行後始行裁處者，固應依前
    開規定處理，惟人民之違章行為及裁處均於行政罰法施行前
    者，雖經提起行政訴訟，然於行政訴訟中，司法審查係就行
    政處分作成時是否違法而為審查，基於前揭原則，並無行政
    罰法第45條第1項規定之適用至明（法務部95年1月26日法律
    字第0940048009號函同此見解）。本件原告違章行為之成立
    （91年3月20日及同年4月16日）及被告所為裁罰處分（94年
    2月17日）均在行政罰法施行前，依行政罰法第45條第1項規
    定，並無同法第26條第1項一事不二罰之適用，原告主張其
    係一行為觸犯刑法之賭博罪及違反電子遊戲場業管理條例第
    17條第1項第6款規定，僅能依刑事法律處罰，原告經刑事判
    處有期徒刑確定在案，自無再處以行政罰鍰之餘地云云，並
    不可採。
四、綜上所述，原告前揭主張既皆不可採，則被告以原告於前揭
    時地擺設賭博性電子遊戲機具，供不特定人賭博財物，違反
    電子遊戲場業管理條例第17條第1項第6款規定，依同條例第
    31條前段規定，裁處罰鍰50萬元，並無違誤；訴願決定予以
    維持，並無不合；原告起訴意旨求為均予撤銷，為無理由，
    應予駁回。
據上論結，本件原告之訴為無理由，爰依行政訴訟法第218條、
第195條第1項後段、第98條第3項前段，民事訴訟法第385條第1
項前段，判決如主文。
中    華    民    國    95    年     2    月   27     日
                  第二庭審判長法  官  江幸垠
                              法  官  簡慧娟
                              法  官  戴見草
以上正本係照原本作成。
如不服本判決，應於判決送達後20日內向本院提出上訴書狀，其
未表明上訴理由者，應於提起上訴後20日內向本院提出上訴理由
書（須按對造人數附繕本）；如於本判決宣示或公告後送達前提
起上訴者，應於判決送達後20日內補提上訴理由書（須附繕本）
。未表明上訴理由者，逕以裁定駁回。
提起上訴應預繳送達用雙掛號郵票7份（每份34元）。
中    華    民    國    95    年     2    月   27     日
                              書記官  蔡玫芳


司法院資訊處製作；財團法人民間司法改革基金會備份。
